臺灣新北地方法院刑事判決
110年度金訴字第196號
公  訴  人  臺灣新北地方檢察署檢察官
被      告  陳姿瑜



選任辯護人  王聖傑律師
            郭芸言律師
上列被告因違反洗錢防制法等案件，經檢察官提起公訴（110年
度偵字第8139號），被告於審理程序中，就被訴事實為有罪之陳
述，經告知被告簡式審判程序之旨，並聽取當事人及辯護人之意
見後，本院合議庭裁定由受命法官獨任進行簡式審判程序，並判
決如下：
    主  文
陳姿瑜犯三人以上共同詐欺取財罪，處有期徒刑壹年壹月。緩刑
伍年，並應履行如附表所示事項。
    事  實
一、陳姿瑜依其智識程度及社會經驗，可知悉在一般正常情況下
    ，有使用帳戶收受、提領款項需求之人，概均會以自己之帳
    戶進出，以避免假手他人帳戶之風險或爭議，實無委由他人
    提供帳戶收受及提領款項後，再予轉交之必要，其可預見倘
    承諾給予代為提領款項之人報酬，顯不合乎常情，渠等所為
    極有可能係詐欺集團為收取詐欺所得款項，而使用人頭帳戶
    及領款車手隱匿詐欺所得之去向、所在，然因貪圖報酬，竟
    仍抱持縱上開情節屬實亦不違背其本意之不確定故意，經由
    社群網站臉書之「家庭代工網」社團輾轉與真實年籍姓名不
    詳自稱「雨婕」、「長宏KT」之詐欺集團成年成員聯繫後，
    竟與「雨婕」、「長宏KT」及所屬詐欺集團成年成員共同意
    圖為自己不法之所有，基於三人以上共同詐欺取財、隱匿詐
    欺犯罪所得去向、所在之洗錢犯意聯絡，於民國109年6月3
    日將其申設之台北富邦銀行帳號000-000000000000號帳戶資
    料提供予「雨婕」後，於同年月8日10時29分許，由該詐欺
    集團成年成員撥打電話予蘇榮仁，佯稱為其友人謝老師，急
    需借款周轉云云，致蘇榮仁陷於錯誤，於109年6月9日14時2
    7分許依指示匯款新臺幣（下同）48萬9千元至上開帳戶，陳
    姿瑜遂依「長宏KT」之指示，於同日15時20分許至新北市○○
    區○○路000號台北富邦銀行臨櫃提領46萬9千元，並於同日17
    時10分許至新北市○○區○○路00巷00號，將上開款項交付予「
    長宏KT」指定之該詐欺集團成年成員，以此方法製造金流之
    斷點，致無從追查前揭犯罪所得之去向，而掩飾或隱匿該犯
    罪所得，陳姿瑜並獲得2萬元之報酬。嗣因蘇榮仁發現受騙
    ，報警處理，始悉上情。
二、案經蘇榮仁訴由屏東縣政府警察局報告臺灣高雄地方檢察署
    呈請臺灣高等檢察署檢察長令轉臺灣新北地方檢察署偵查起
    訴。
　　理　由
一、上揭犯罪事實，業據被告陳姿瑜於偵查及審理中坦承不諱（
    見偵六卷第13頁、本院卷第114、175頁），核與證人即告訴
    人蘇榮仁於警詢時之證述情節大致相符（見偵一卷第515-51
    9頁），並有台北富邦銀行帳戶存摺影本、帳戶資料、交易
    明細、LINE對話紀錄擷圖、臺灣銀行匯款申請單、屏東縣政
    府警察局東港分局東港派出所受理詐騙帳戶通報警示簡便格
    式表、受理刑事案件報案三聯單等件附卷可稽（見偵一卷第
    293-329、521-527、543-547頁、偵二卷第57-71頁），足認
    被告自白與事實相符，堪以採信。本案事證明確，被告犯行
    洵堪認定，應依法論科。
二、論罪科刑
（一）按洗錢防制法之立法目的係在於防範及制止因特定犯罪所
      得之不法財物或財產上利益，藉由洗錢行為（例如經由各
      種金融機構或其他移轉占有途徑），使其形式上轉換成為
      合法來源，以掩飾或切斷其財物、利益與犯罪之關聯性，
      而藉以逃避追訴、處罰。是所謂洗錢行為應就犯罪全部過
      程加以觀察，倘行為人主觀上具有掩飾或隱匿其特定犯罪
      所得或變得之財物或財產上利益，與該特定犯罪之關聯性
      ，使其來源形式上合法化，或使他人逃避刑事追訴、處罰
      之犯罪意思，客觀上有掩飾或隱匿特定犯罪所得財物或財
      產上利益之具體作為者，即屬相當。查本案詐欺集團成年
      成員向告訴人施以詐術，使告訴人陷於錯誤而匯款至被告
      之帳戶，被告依指示提領其帳戶內之款項，再將領得款項
      交予詐欺集團成年成員，業已製造金流之斷點，致無從或
      難以追查前揭犯罪所得，而隱匿該犯罪所得之去向，已該
      當洗錢防制法第2 條第2 款所定之洗錢行為，自應論以同
      法第14條第1 項之一般洗錢罪。
（二）又被告與詐欺集團成員「雨婕」、「長宏KT」分別有聯繫
      本案提供帳戶資料、提領款項等事宜，後依指示將所提領
      之款項交付集團所指定之第3名成年男子，此為被告所承
      認（見本院卷第112、113頁），並有前揭對話紀錄擷圖可
      佐，是被告已認識本案參與詐騙之成員為3人以上，仍抱
      持容任心態參與，是核被告所為，係犯刑法第339條之4第
      1項第2款之三人以上共同犯詐欺取財罪及洗錢防制法第14
      條第1項之一般洗錢罪。　　　
（三）按共同實施犯罪行為之人，在合同意思範圍以內，各自分
      擔犯罪行為之一部，相互利用他人之行為，以達其犯罪之
      目的者，即應對於全部所發生之結果，共同負責。又共同
      正犯之成立，祇須具有犯意之聯絡及行為之分擔，既不問
      犯罪動機起於何人，亦不必每一階段犯行，均須參與（最
      高法院28年上字第3110號、34年上字第862 號判決同斯旨
      ）。而共同正犯之意思聯絡，原不以數人間直接發生者為
      限，若有間接之聯絡者，亦包括在內，如甲分別邀約乙、
      丙犯罪，雖乙、丙間彼此並無直接之聯絡，亦無礙於其為
      共同正犯之成立（最高法院77年台上字第2135號判決意旨
      參照）。準此，行為人參與構成要件行為之實施，並不以
      參與構成犯罪事實之全部或始終參與為必要，即使僅參與
      構成犯罪事實之一部分，或僅參與某一階段之行為，亦足
      以成立共同正犯。本案詐欺集團分工細緻明確，被告雖未
      自始至終參與各階段之犯行，惟其與「雨婕」、「長宏KT
      」及詐欺集團其他成年成員既為詐騙告訴人而彼此分工，
      堪認係在合同意思範圍內，各自分擔犯罪行為之一部，並
      相互利用他人之行為，以達犯罪之目的，參諸上開說明，
      被告自應就所參與犯行，對於全部所發生之結果，共同負
      責。從而，被告、「雨婕」、「長宏KT」及其他詐欺集團
      成年成員間，有犯意聯絡及行為分擔，應論以共同正犯。
（四）被告係以一行為同時觸犯三人以上共同詐欺取財罪及一般
      洗錢罪，為想像競合犯，應依刑法第55條之規定，從一重
      之三人以上共同詐欺取財罪處斷。　
（五）按犯洗錢防制法第14條之罪，在偵查或審判中自白者，減
      輕其刑，洗錢防制法第16條第2 項分別定有明文。又按想
      像競合犯係一行為觸犯數罪名，行為人犯罪行為侵害數法
      益皆成立犯罪，僅因法律規定從一重處斷科刑，而成為科
      刑一罪而已，自應對行為人所犯各罪均予適度評價，始能
      對法益之侵害為正當之維護。因此法院於決定想像競合犯
      之處斷刑時，雖以其中最重罪名之法定刑作為裁量之準據
      ，惟具體形成宣告刑時，亦應將輕罪之刑罰合併評價。基
      此，除非輕罪中最輕本刑有較重於重罪之最輕本刑，而應
      適用刑法第55條但書規定重罪科刑之封鎖作用，須以輕罪
      之最輕本刑形成處斷刑之情形以外，則輕罪之減輕其刑事
      由若未形成處斷刑之外部性界限，自得將之移入刑法第57
      條或第59條之科刑審酌事項內，列為是否酌量從輕量刑之
      考量因子。是法院倘依刑法第57條規定裁量宣告刑輕重時
      ，一併具體審酌輕罪部分之量刑事由，應認其評價即已完
      足，尚無過度評價或評價不足之偏失（最高法院109 年度
      台上字第3936號判決意旨參照）。查被告於偵查及本院審
      理時已就違反洗錢防制法之犯罪事實為自白，故本應依洗
      錢防制法第16條第2 項之規定減輕其刑，雖因想像競合犯
      之關係而從一重之三人以上共同詐欺取財罪處斷，上開輕
      罪之減輕其刑事由未形成處斷刑之外部性界限，然依前揭
      說明，仍應於依刑法第57條規定量刑時，審酌上開輕罪之
      減輕其刑事由，作為被告量刑之有利因子。
（六）按刑法第59條規定犯罪之情狀顯可憫恕，認科以最低度刑
      仍嫌過重者，得酌量減輕其刑，此雖為法院依法得行使裁
      量之事項，然非漫無限制，必須犯罪另有特殊之原因、環
      境與情狀，在客觀上足以引起一般之同情，認為即予宣告
      法定最低度刑期，猶嫌過重者，始有其適用（最高法院28
      年上字第1064號、45年台上字第1165號判例、88年台上字
      第6683號判決意旨可參）；又按刑法第59條之酌量減輕其
      刑，必於犯罪之情狀有其特殊之原因與環境，在客觀上足
      以引起一般同情，確可憫恕者，始有其適用，又適用該條
      文酌量減輕其刑時，雖不排除審酌同法第57條所列各款事
      由，但其程度應達於客觀上足以引起同情，確可憫恕者，
      方屬相當（最高法院88年度台上字第388號、第4171號判
      決意旨參照）。至行為人犯罪之動機、目的、犯罪之手段
      、犯罪後所生之損害、犯罪後之態度、犯罪行為人之生活
      狀況、品行、智識程度等，僅屬得於法定刑內審酌量刑之
      事項，非酌量減輕之理由。查本案被告所犯三人以上共同
      詐欺取財罪，其法定本刑為1年以上有期徒刑，要無情輕
      法重之憾，且被告為一己之利，參與本案詐欺、洗錢犯行
      ，擔任提款之工作，其所為非僅造成告訴人財物損失，且
      嚴重影響社會秩序、善良風俗，所為非是，惡性非輕，實
      難認另有特殊之原因或環境等，在客觀上足以引起一般同
      情之處，而本案犯罪之情狀並無顯可憫恕之情形，揆諸前
      開說明，本案被告無援引刑法第59條規定酌減其刑之餘地
      ，辯護人為被告請求予以依刑法第59條規定酌減其刑，要
      無足採。　
（七）爰審酌被告正值青年，卻不思以正途賺取所需，竟貪圖可
      輕鬆得手之不法利益，而配合詐欺集團成員指示，提供帳
      戶並從事提領款項之工作，而共同參與詐欺取財犯行並製
      造犯罪金流斷點、掩飾或隱匿特定犯罪所得去向，致使告
      訴人難以追回遭詐欺金額，亦增加檢警機關追查詐欺集團
      其他犯罪成員之困難度，並影響社會治安及金融交易秩序
      ，嚴重危害社會治安及財產交易安全，所為實值非難；被
      告雖非犯罪主導者，但配合詐欺集團成員之指示，兼有提
      供帳戶及擔任領款之行為，共同遂行詐騙他人財物之犯行
      ，亦非可取；惟念被告無前科之素行，於審理中坦承犯行
      ，且已與告訴人調解成立之犯後態度，及其自述高職畢業
      之教育程度，目前擔任工廠作業員，月收入2萬5千元，需
      扶養母親及弟弟，為家中經濟支柱，家庭經濟狀況勉持等
      一切情狀，量處如主文所示之刑。
（八）被告前未曾因故意犯罪而受有期徒刑以上刑之宣告，有臺
      灣高等法院被告前案紀錄表在卷足稽，考量被告因貪圖高
      額報酬，一時失慮，致罹刑章，犯後坦承犯行，且已與告
      訴人調解成立，並獲得告訴人之諒解，足見悔意，信其經
      此偵、審程序之後，當能知所警惕，無再犯之虞，本院認
      其所受宣告之刑以暫不執行為適當，爰依刑法第74條第1 
      項第1 款之規定，併予宣告緩刑5 年，又因被告目前尚未
      全部賠償完畢，為免被告於受緩刑宣告後未能依約履行和
      解內容，本院依刑法第74條第2 項第3 款規定，諭知被告
      應履行如附表所示事項，以此作為緩刑條件，保障被害人
      權益。倘被告違反上開應行負擔之事項且情節重大，足認
      原宣告之緩刑難收其預期效果，而有執行刑罰之必要，依
      刑法第75條之1 第1 項第4 款之規定，檢察官得向本院聲
      請撤銷其緩刑之宣告，附此敘明。
三、按犯罪所得，屬於犯罪行為人者，沒收之。但有特別規定者
    ，依其規定；前2項之沒收，於全部或一部不能沒收或不宜
    執行沒收時，追徵其價額；宣告前2條之沒收或追徵，有過
    苛之虞、欠缺刑法上之重要性、犯罪所得價值低微，或為維
    持受宣告人生活條件之必要者，得不宣告或酌減之。刑法第
    38條之1第1、3項、第38條之2第2項分別定有明文。查被告
    因本案獲得2萬元之報酬，業據被告供述明確，且有被告帳
    戶交易明細在卷可憑（見偵一卷第329頁），為被告之犯罪
    所得且未據扣案，原應依刑法第38條之1第1項前段、第3項
    規定宣告沒收，並諭知沒收及追徵，然被告已與告訴人以20
    萬元調解成立，金額高於被告本案之犯罪所得2萬元，本院
    復將調解成立內容作為緩刑條件，若被告依約賠付告訴人，
    已達沒收制度剝奪被告犯罪所得之立法目的，再宣告沒收及
    追徵其犯罪所得，將有過苛之虞，爰依刑法第38條之2第2項
    之規定，不予宣告沒收及追徵。
據上論斷，應依刑事訴訟法第273 條之1 第1 項、第299 條第1
項前段，洗錢防制法第2 條第2 款、第14條第1 項，刑法第11條
前段、第28條、第339 條之4 第1 項第1 款、第55條、第74條第
1 項第1 款、第2 項第3款，刑法施行法第1 條之1 第1 項，判
決如主文。
本案經檢察官黃孟珊提起公訴，檢察官張啓聰到庭執行職務。
中　　華　　民　　國　　111 　年　　1 　　月　　28　　日
                  刑事第二十庭  法　官  黃園舒
以上正本證明與原本無異。
如不服本判決應於送達後20日內向本院提出上訴狀。
                                書記官　羅文廷
中　　華　　民　　國　　111 　年　　1 　　月　　28　　日
附錄本案論罪科刑法條：
刑法第339條之4
犯第339條詐欺罪而有下列情形之一者，處1年以上7年以下有期
徒刑，得併科1百萬元以下罰金：
一、冒用政府機關或公務員名義犯之。
二、三人以上共同犯之。
三、以廣播電視、電子通訊、網際網路或其他媒體等傳播工具，
對公眾散布而犯之。
前項之未遂犯罰之。 
洗錢防制法第14條
有第二條各款所列洗錢行為者，處7年以下有期徒刑，併科新臺
幣5百萬元以下罰金。
前項之未遂犯罰之。
前二項情形，不得科以超過其特定犯罪所定最重本刑之刑。
附表：
陳姿瑜應給付蘇榮仁新臺幣20萬元，自民國111年1月起於每月15
日前分期給付4千元，至全部清償為止，如有一期不履行視為全
部到期。上開款項應匯入蘇榮仁指定之金融機構帳戶（屏東縣東
港鎮農會，帳號：00000000000000，戶名：蘇謝桂惠）。